臺灣士林地方法院民事判決　　　　　　 95年度重勞訴字第6號
原　　　告　甲○○Song .
被　　　告　台灣三星電子股份有限公司
法定代理人　乙○○
訴訟代理人　蔣大中律師
　　　　　　黃欣欣律師
　　　　　　吳雅筠律師
上列當事人間確認僱傭關係存在等事件，本院於中華民國96年1
月24日言詞辯論終結，判決如下：
    主  文
原告之訴及假執行之聲請均駁回。
訴訟費用新台幣壹拾萬元由原告負擔。
    事實及理由
甲、程序方面：
    按法律行為發生債之關係者，其成立要件及效力，依當事人
    意思定其應適用之法律。涉外民事法律適用法第6 條定有明
    文。查本件原告為韓國人，含有涉外因素，為涉外民事事件
    。兩造間所訂定者為聘僱合約（下稱系爭聘僱合約），屬關
    於債之關係之契約，其成立要件及效力，依當事人意思定其
    應適用之法律，而系爭聘僱合約第9 點約定「（聘僱合約）
    其他事項悉依中華民國相關法令及本公司管理規則辦理。」
    （本院內湖簡易庭95年湖勞調字第6 號卷，下稱湖簡卷，第
    12頁），是原告提起本件確認僱傭關係及按月給付薪資事件
    ，應以我國法即中華民國法律為準據法。至於原告另主張被
    告台灣三星電子股份有限公司公司（下稱被告公司）有侵害
    其名譽權之侵權行為。按關於由侵權行為而生之債，依侵權
    行為地法，但中華民國法律不認為侵權行為者，不適用之。
    侵權行為之損害賠償及其他處分之請求，以中華民國法律認
    許者為限。涉外民事法律適用法第9 條定有明文。查原告主
    張被告公司之侵權行為係發生在我國境內，則原告請求被告
    公司侵害其名譽權應負擔損害賠償責任之事件，亦應依中華
    民國法律為準據法，合先敘明。
乙、實體方面：
一、原告起訴主張：原告為韓國人，於民國93年7 月23日與被告
    公司簽訂系爭聘僱合約，約定擔任管理部專員，工作內容為
    負責韓籍人員管理、韓語翻譯、法務行政及人力資源管理相
    關業務，月薪為新台幣（下同）48,000元，聘僱期間自93年
    8 月2 日起至96年8 月1 日止。然被告公司卻自93年8 月起
    每月均短付原告薪資，於95年2 月甚至要求原告另簽署年俸
    契約書（湖簡卷第14頁），欲將原告之月薪調降為41,300元
    ，經原告拒絕，被告公司旋即於95年3 月15日，以原告於95
    年2 月間處理韓籍人員，違反公司政策事件明顯不當為由，
    通知原告由原來任職之「經營支援部門」，調派至「營業支
    援部門」，原告並未同意，並於95年3 月17日委請傅國光律
    師寄發士林郵局第78號存證信函（湖簡卷第15頁、第16頁）
    ，請求被告公司繼續履行系爭聘僱合約。被告公司則另於95
    年3 月20日通知原告，表示要將原告由「經營支援部門」之
    人事工作，調動為總務行政工作，原告仍無法接受。嗣原告
    於95年3 月22日至被告公司上班，發現被告公司已將原告於
    MY SINGLE 電腦系統之ID除去，該ID為被告公司職員之身份
    證，如無該ID，即無法請假及使用被告公司PDSS、SIMS、E-
    OFFICE等作業系統，被告公司已明顯有解雇原告，拒絕原告
    繼續提供勞務。至於被告公司雖於95年3 月23日寄發台北台
    塑郵局第809 號存證信函（湖簡卷第32頁至第37頁）給傅國
    光律師，請其轉告原告，務必辦理人事業務之交接，原告仍
    再度表示拒絕。被告公司竟於95年3 月28日寄發台北台塑郵
    局第896 號存證信函（湖簡卷第19頁、第20頁），以(1)原告
    有勞動基準法第11條第11條第5 款情形：95年2 月間處理韓
    籍人員違反被告公司政策事件明顯不當，及拒絕被告所為之
    合理調派與職務調整。(2)原告有勞動基準法第12條第1 項第
    2 款情形：95年3 月22日寄發電子郵件予被告公司其他員工
    ，內容對被告公司董事長有諸多侮辱情形。(3)原告有勞動基
    準法第12條第1 項第6 款情形：95年3 月23日、24日、27日
    無正當理由持續曠職3 日等3 項事由，表示自同日起終止系
    爭聘僱合約。因被告公司上開調職、終止之行為均屬違法且
    無依據，則兩造間之僱傭關係尚存，被告公司依系爭聘僱合
    約仍應按月給付原告月薪。又被告公司以「處理工作事務明
    顯不當」、「對雇主實施重大侮辱」、「無正當理由曠離職
    守」等虛構事由，向原告表示終止系爭聘僱合約，已損害原
    告之名譽權，另依民法第195 條第1 項前段之規定，請求被
    告公司賠償非財產之損害等語。並聲明：(一)確認原告與被告
    公司間僱傭關係存在。(二)被告公司應自95年4 月1 日起至96
    年7 月31日止，按月給付原告48,000元。(三)被告公司應給付
    原告9,232,000 元，及自起訴狀繕本送達翌日起至清償日止
    ，按年息百分之五計算之利息。(四)第2 項及第3 項部分，原
    告願供擔保，請准宣告假執行。
二、被告公司則以：原告原本在被告公司「經營支援部門」擔任
    管理部專員，負責韓籍人員管理及服務工作，於95年2 月間
    處理韓籍駐台人員違反公司政策之重大違規事件，未即時將
    相關情形向被告公司報告，復於95年3 月間擅自將處理上開
    事件所知悉之相關人員私事透過被告公司內部網路通知韓國
    總公司人員，被告公司認為原告已不適合繼續處理韓籍人員
    管理及服務工作，便由被告公司董事長於95年3 月14日當面
    告知調動部門之原因，之後被告公司認為「營業支援部門」
    需要一位懂韓文之營業行政專員，便於同月15日由被告公司
    人事協理以電子郵件（本院卷第36頁）通知原告上開之調動
    。嗣被告公司接獲原告於同月17日委請傅國光律師寄發士林
    郵局第78號存證信函表示拒絕調動後，被告公司再於95年3
    月20日委請蔣大中律師向原告說明，要將原告由「經營支援
    部門」之人事工作，改調動為總務行政工作，並由被告人事
    協理於同日寄發電子郵件（本院卷第39頁）給原告，但原告
    於同月22日以電子郵件通知被告公司表示拒絕職務調整及業
    務交接，隨即於同日下午離開被告公司後，便未再進入被告
    公司上班。被告公司已於95年3 月23日寄發台北台塑郵局第
    809 號存證信函給傅國光律師，請其轉告原告，務必辦理人
    事業務之交接，原告卻仍置之不理。原告在離開前之95年3
    月22日中午寄發一封電子郵件給被告公司董事長、管理部門
    部門長及人事部協理，並副知給被告公司151 名員工，內容
    提及「‧‧董事長，我不是韓鐵先生，也不是Veronica，公
    司先跟我道歉也無法痊癒我所受傷害，公司的作法這麼幼稚
    ！您希望我離開公司，有話直說吧。我不是您的玩具！您想
    玩弄到我什麼時候？夠了沒有？我也已經受夠了。‧‧」等
    內容（湖簡卷第39頁），對於被告公司董事長有諸多侮辱之
    情形。被告公司已於95年3 月28日寄發台北台塑郵局第896
    號存證信函給原告，以(1)原告有勞動基準法第11條第5 款情
    形：95年2 月間處理韓籍人員違反被告公司政策事件明顯不
    當，及拒絕被告所為之合理調派與職務調整。(2)原告有勞動
    基準法第12條第1 項第2 款情形：95年3 月22日寄發電子郵
    件予被告公司其他員工，內容對被告公司董事長有諸多侮辱
    情形。(3)原告有勞動基準法第12條第1 項第6 款情形：95年
    3 月23日、24日、27日無正當理由持續曠職3 日等3 項事由
    ，表示自同日起終止系爭聘僱合約，自已生終止系爭聘僱合
    約之效力，且終止所基於之事由，均非虛構，也不會因此造
    成原告名譽權之損害，原告請求均無理由等語。並聲明：(一)
    駁回原告之訴。(二)如受不利之判決，願以現金或等值之商業
    銀行可轉讓定期存單供擔保後，請准宣告免為假執行。
三、兩造不爭執之事實：
  (一)兩造於93年7 月23日簽訂系爭聘僱合約，約定由原告擔任被
    告公司「經營支援部門」之管理部專員，負責韓籍人員管理
    、韓語翻譯、法務行政及人力資源管理相關業務，月薪48,0
    00元，聘僱期間自93年8 月2 日起至96年8 月1 日止。
  (二)被告公司於95年3月15日，以95年2月間原告處理韓籍人員違
    反公司政策事件明顯不當為由，通知原告將其由「經營支援
    部門」，調派至「營業支援部門」，原告不予同意。原告於
    95年3 月17日委請傅國光律師寄發士林郵局第78號存證信函
    ，請求被告公司繼續履行系爭聘僱合約。被告公司於95年3
    月20日通知原告，改將其由「經營支援部門」之人事工作，
    調動為總務行政工作，仍遭原告拒絕。被告公司於95年3 月
    23日寄發台北台塑郵局第809 號存證信函，通知傅國光律師
    ，請其轉告原告，務必辦理人事業務之交接，傅國光律師於
    同日收受該存證信函後，原告再度拒絕同意。被告公司於95
    年3 月28日寄發台北台塑郵局第896 號存證信函（附件為被
    告公司出具之終止聘僱契約通知），表示自同日起終止系爭
    聘僱合約，原告及傅國光律師分別於95年4 月4 日、95年3
    月29日收受該存證信函。
  (三)被告公司於95年3 月28日寄發存證信函，表示自同日起終止
    系爭聘僱合約，其終止事由為：
    1.原告有勞動基準法第11條第5 款情形：95年2 月間處理韓
      籍人員違反被告公司政策事件明顯不當，及拒絕被告所為
      之合理調派與職務調整。
    2.原告有勞動基準法第12條第1項第2款情形：95年3 月22日
      寄發電子郵件予被告公司員工，內容對被告公司董事長有
      諸多侮辱情形。
    3.原告有勞動基準法第12條第1項第6款情形：95年3 月23日
      、24日、27日無正當理由持續曠職3日。
  (四)被告公司於95年3 月21日下午將原告之MY SINGLE 電腦系統
    的ID除去，該ID為三星電子職員之身份證，如無該ID，即無
    法使用被告公司PDSS、SIMS、E-OFFICE等作業系統。原告95
    年3 月22日於上班時發現無法登入，自95年3 月22日下午離
    開被告公司後，原告即未再進入被告公司上班。
  (五)原告於95年3 月22日中午寄發被證4 之電子郵件予被告公司
    董事長、管理部門部門長及人事部協理，有提及「董事長，
    我不是韓鐵先生，也不是Veronica，公司先跟我道歉也無法
    痊癒我所受傷害，公司的作法這麼幼稚！您希望我離開公司
    ，有話直說吧。我不是您的玩具！您想玩弄到我什麼時候？
    夠了沒有？我也已經受夠了。」等內容。
  (六)起訴狀繕本送達被告公司之日期為95年4 月12日（本院卷第
    157 頁）。
四、整理兩造之爭點：
  (一)被告公司以下列事由主張終止兩造間僱傭關係，有無理由？
    1.原告有無勞動基準法第11條第5款情形？
    2.原告有無勞動基準法第12條第1項第2款情形？
    3.原告有無勞動基準法第12條第1項第6款情形？
  (二)原告主張被告公司於終止聘僱契約通知所載無正當理由曠職
    、對被告董事長侮辱、處理工作明顯不當等內容，構成侵害
    原告名譽權之侵權行為，請求被告賠償非財產損害賠償，是
    否有理由？可請求之數額若干？
五、得心證之理由：
  (一)被告以下列事由主張終止兩造間僱傭關係，有無理由，茲分
    別敘述如下：
  1.被告公司辯稱原告拒絕接受被告公司所為之合理調派及職務
    調整，不能勝任工作，無非係以原告於95年2 月8 日經由訴
    外人韓鐵之妻求助而知悉任職半導體部門之韓籍員工韓鐵與
    任職家電部門之Veronica發生不倫關係，Veronica向其夫妻
    勒索，並威脅殺死韓鐵之兒子等情，並未主動向被告公司報
    告，直到同月14日被告公司主管朴成坤經由其他管道知悉上
    情，向原告查證，原告才表示知道。主張原告之工作內容為
    負責韓籍人員管理及服務工作，是被告公司了解韓籍人員及
    其家屬生活狀況之重要窗口，原告知悉上情，卻未主動報告
    被告公司，以及積極妥善處理，被告公司認定原告處理不當
    ，始決定調整原告之職務，原告卻一再拒絕被告所為之合理
    調派與職務調整，被告公司同意原告續留「經營支援部門」
    擔任管理部專員，只是將原告負責之業務改為總務行政工作
    ，而不必再負責處理韓籍駐台人員之管理及服務工作，是基
    於企業經營上所必需，且調整後之工作，原告亦可勝任，薪
    資及其他勞動條件並無不利變更，也不涉及工作地點之調整
    ，屬於合法之工作調整云云。原告則主張原告在被告公司職
    務內容是負責公司業務處理，並非監視員工之私生活，也無
    因此向主管主動報告之義務。被告公司自不能以原告未向被
    告公司報告或處理為由，將原告調職，並於原告拒絕調職後
    ，再認定原告不能勝任工作等語。按雇主欲調動勞工工作，
    因屬勞動契約中工作場所或應從事工作之變更，除依勞動基
    準法施行細則第7 條之規定應由雇主與勞工商議約定外，如
    雇主確有調動勞工工作之必要，應依下列原則辦理：(1)基於
    企業經營上所必需；(2)不得違反勞動契約；(3)對勞工薪資及
    其他勞動條件，未作不利之變更；(4)調動後工作與原有工作
    性質為其體能及技術所可勝任；(5)調動工作地點過遠，雇主
    應予以必要之協助，行政院勞工委員會（74）台內勞字第32
    8433號函可以參照，因此雇主所為之調動行為，原則上應得
    勞工之同意，如未得勞工之同意且不符合前開調動之原則，
    即屬違法之調動，合先說明。經查，被告公司並未舉證原告
    已同意被告公司於95年3 月20日表示要將原告由「經營支援
    部門」之人事工作變更為總務行政工作之調動，則被告公司
    未得原告之同意而為原告工作場所、內容、職務之調動，原
    則上應推定已違反上開勞動法令，但如符合前開調動之原則
    ，應可例外認為合法。被告公司固辯稱原告就原擔任之人事
    工作，因知悉韓籍員工韓鐵與任職家電部門之Veronica發生
    不倫關係，Veronica向其夫妻勒索，並威脅殺死韓鐵之兒子
    等情，並未主動向被告公司報告及妥善處理，被告公司為上
    開調動屬於企業經營所必需云云，並舉被證9 之電子郵件（
    本院卷第44頁、第45頁）為佐。惟查，依兩造不爭執之系爭
    聘僱合約記載，原告之工作內容為負責韓籍人員管理、韓語
    翻譯、法務行政及人力資源管理相關業務而已，並無任何具
    體約定原告為被告公司了解韓籍人員及其家屬生活狀況之重
    要窗口，或是原告得知韓籍人員之任何資訊（不論真假或是
    下班後發生），均有向被告公司主動報告之內容，因此，被
    告公司尚難片面認定原告有主動報告上情之契約義務，故被
    告公司不能以原告未主動報告或是積極妥善處理為由，認為
    原告已無法勝任原職而有將原告調動之必要，此外，被告公
    司復未就上開調動有其他必要性及有何業務上之需要舉證以
    實其說，則被告公司空言辯稱上開調動係經營所必需云云，
    自不能採信。故被告公司未得原告之同意而於95年3 月20日
    表示要將原告由「經營支援部門」之人事工作變更為總務行
    政工作之調動，可認為已違反上開勞動法令，屬於違法之調
    職，原告自得拒絕上開調動。因此，被告公司於95年3 月28
    日以原告拒絕接受被告公司所為之調派及職務調整，不能勝
    任工作為由，依勞動基準法第11條第5 款規定，終止系爭聘
    僱合約，並無理由。
  2.被告公司辯稱原告於95年3 月22日寄發給被告公司董事長、
    管理部門部門長、人事部協理及151 名員工之電子郵件內容
    有提及「董事長，我不是韓鐵先生，也不是Veronica ， 公
    司先跟我道歉也無法痊癒我所受傷害，公司的作法這麼幼稚
    ！您希望我離開公司，有話直說吧。我不是您的玩具！您想
    玩弄到我什麼時候？夠了沒有？我也已經受夠了。」等內容
    ，對被告公司董事長有重大侮辱云云。原告對於在95年3 月
    22日寄發給被告公司董事長、管理部門部門長、人事部協理
    之電子郵件有提及上開內容並不爭執，惟否認有寄發給其他
    151 名員工，以及有侮辱被告公司董事長之情形。按勞動基
    準法第12條第1 項第2 款規定，勞工對於雇主或雇主之代理
    人有實施暴行或重大侮辱之行為者，雇主得不經預告終止勞
    動契約。是指勞工對於雇主或雇主之代理人所為之侮辱行為
    ，必須達到「重大」程度，始符合上開法條規定之終止契約
    要件。而所謂侮辱，係指以言語或舉動使他人覺得難堪而言
    ；所謂「重大」程度，基於保障勞工工作權之要求，雇主於
    終止契約時既涉及勞工工作權喪失之問題，法律上自可要求
    雇主於可期待範圍內，捨終止契約而採用對勞工權益影響較
    輕之措施。況且勞動基準法第11條及第12條對雇主終止勞動
    契約之事由係採取列舉，其立法目的即是限制雇主之終止權
    限，因此前開所謂「重大」程度，應是指勞工之侮辱行為，
    已經嚴重到期待雇主繼續勞動契約給付工資，甚至僅是至預
    告期滿均已成為不可期待之狀況，或繼續勞動契約將造成雇
    主之損害，非採取此等非常手段不能防免時，始足當之。經
    查，關於原告於95年3 月22日寄發之電子郵件並非僅有被告
    公司所提之上開內容，尚包括「‧‧拿個不像話的理由來調
    換我的工作部門，違背勞動合約就叫律師不換部門，但現在
    從人事換到總務業務，你（被告公司董事長）為什麼不能坦
    率呢？如果我在公司會讓你覺得不舒服，請你不要浪費時間
    直接告訴我理由不就行了嗎？書面寫個理由，那麼困難嗎？
    我真的無法理解，為什麼在公司律師跟我談的時候，律師說
    調換我的工作部門與韓鐵次長有關，也因為這樣不能讓我從
    事人事業務‧‧別拿跟我沒關係的韓鐵次長得事情來陷害我
    」等語（見被證9 ，本院卷第26頁、第27頁），再參酌原告
    於本院亦表示寄發上開存證信函之理由為「‧‧後來被告公
    司突然跟我說要我轉換工作，關於韓鐵先生的事情是在2 月
    份發生的事情，韓鐵先生也是在2 月底離職的，但被告公司
    從事發後都沒有跟我談這件事情，為何被告公司要那樣作。
    如果被告公司將我換部門的理由是正當的我可以接受，若是
    他們私人造成我不能接受，‧‧14日被告公司又要我換部門
    ，當時被告公司董事長在3 月14日有約見我，但講的理由我
    不能接受。‧‧3 月15日沒有經過我的同意要換部門，並且
    發電子郵件給其他員工說我要換部門，被告公司與我當初約
    定的工作內容不符，後來被告公司以韓鐵先生事件來作為我
    換部門的理由我不能接受。因為這不是我的問題為何要我承
    受，所以我才發電子郵件給那3 個人。」等語（本院卷第17
    7 頁、第178 頁），顯見原告之寄發上開存證信函，僅是對
    於被告公司所為調動之理由表示意見，要求被告公司給予足
    以說服原告之具體理由，不要恣意對於原告為不利之處理而
    已，並非針對被告公司董事長個人而來，尚難認為原告是要
    以上開內容讓被告公司董事長覺得難堪，縱令被告公司董事
    長主觀上感到難堪，核其情節亦未至被告公司可採取不願繼
    續與原告維持契約關係之重大程度。因此，被告公司主張原
    告於95年3 月22日寄發之電子郵件提及之上開內容對被告公
    司董事長有重大侮辱云云，尚不足採信。故被告公司以此為
    由，於95年3 月28日依勞動基準法第12條第1 項第2 款規定
    ，終止系爭聘僱合約，亦無理由。
  3.被告辯稱原告自95年3 月22日下午起，即未再返回辦公室上
    班等情，為原告所不爭執，惟原告表示是被告公司在95年3
    月21日下午將原告之MY SINGLE 電腦系統的ID除去，該ID為
    被告公司職員之身份證，如無該ID，即無法請假或使用PDSS
    、SIMS、E-OFFICE等作業系統。被告公司上開除去ID之舉動
    ，即是就是解雇原告之行為，原告95年3 月22日於上班時無
    法登入PDSS作業系統進行請假手續，被告公司自不能認為原
    告於95年3 月23日、24日及27日有連續曠職三日而終止系爭
    聘僱合約云云。經查，原告雖得拒絕被告公司於95年3 月20
    日表示要將原告由「經營支援部門」之人事工作變更為總務
    行政工作之調動，詳如前述，然除非原告以此為由，主張被
    告公司違反勞動契約情節重大而於法定期間內向被告公司為
    終止系爭聘僱合約（勞動基準法第14條第1 項第6 款、第2
    項參照），否則並不當然表示原告得擅自決定不到被告公司
    上班，亦即原告仍須至原來上班地點上班，並向被告公司要
    求服原來約定之工作內容。至於原告主張被告公司在95年3
    月21日下午將原告之MY SINGLE 電腦系統的ID除去，即是表
    示被告公司解雇原告之行為云云，已被告公司所否認，原告
    並未進一步舉證以實其說，且參酌被告公司於95年3 月23日
    寄發台北台塑郵局第809 號存證信函給傅國光律師，請其轉
    告原告，務必返回被告公司辦理人事業務之交接之內容（湖
    簡卷第32頁至第37頁），實難認被告公司上開除去原告ID之
    行為，有解雇原告之意思。另原告主張因被告公司將原告之
    MY SINGLE 電腦系統的ID除去後無法請假或使用PDSS、SIMS
    、E- OFFICE 等作業系統等情，雖據證人即任職於被告公司
    資訊部門之陳淑珍證述屬實（本院卷第156 頁、第157 頁）
    ，然原告不能進入電腦作業系統辦理請假或為上開作業系統
    之操作，仍不能免除原告應到原來上班地點上班之要求。故
    原告自95年3 月22日下午起，即未再至被告公司上班，不能
    認為有正當理由。因此，被告公司於95年3 月28日以原告無
    正當理由繼續於95年3 月23日、24日、27日曠職3 日，依勞
    動基準法第12條第1 項第6 款規定，表示自同日起終止系爭
    聘僱合約，自已生終止兩造間僱傭關係之效力。
  (二)原告主張被告公司於95年3 月28日寄發之終止聘僱契約通知
    所載「無正當理由曠職」、「對被告公司董事長侮辱」、「
    處理工作明顯不當」等內容為虛構，已損害原告之名譽權，
    爰依民法第195 條第1 項前段之規定，請求被告公司賠償非
    財產之損害云云，被告公司則辯稱上開終止僱傭契約事由均
    為事實，且兩造律師為替兩造處理事務之代理人，就所受委
    任事件內容應嚴守秘密，不得洩漏，另終止聘僱契約通知之
    內容，亦無洩漏於外之情形，原告請求賠償，尚無理由等語
    。按原告主張民法第195 條第1 項之侵權行為構成要件，應
    具備客觀要件有：加害行為、行為須不法、須侵害權利、發
    生損害、及加害行為與損害間有因果關係存在。主觀要件應
    具備：責任能力即侵權行為能力、有故意或過失即意思責任
    等要件。若缺少其中任一要件，尚不得認構成侵權行為。次
    按名譽權固為人格權之一，而得為侵權行為之客體，法律並
    設有保障人格權之規定，分別在刑法及民法各設有保護之規
    定。而言論自由則為人民之基本權利，憲法第11條亦有明文
    保障，國家應給予最大限度之維護，俾其實現自我、溝通意
    見、追求真理及監督各種政治或社會活動之功能得以發揮。
    雖為兼顧對個人名譽、隱私、商譽及公共利益之保護，非不
    得以法律對言論自由依其傳播方式為合理之限制（憲法第23
    條規定參照）。參以刑法第310 條第1 項及第2 項誹謗罪雖
    係保護個人法益而設，為防止妨礙他人之自由權利所必要，
    同條第3 項前段對誹謗之事，能證明其為真實者不罰，則係
    針對言論內容與事實相符者之保障，並藉以限定刑罰權之範
    圍，但並非謂指摘或傳述誹謗事項之行為人，必須自行證明
    其言論內容確屬真實，始能免於刑責。惟行為人雖不能證明
    言論內容為真實，但依其所提證據資料，認為行為人有相當
    理由確信其為真實者，即不能以誹謗罪之刑責相繩（大法官
    會議釋字第509 號解釋），雖民法上侵權行為不分故意或過
    失均可成立，然參照上開大法官會議釋字第509 號解釋之意
    旨，如行為人依其所提證據資料，認為行為人有相當理由確
    信其為真實者，屬於非明知不實、或以假設語氣而有所質疑
    時，即不得遽認有侵害名譽之故意或過失，合先說明。經查
    ，被告公司終止聘僱契約通知所載原告無正當理由曠職3 日
    之內容，確屬事實，自不構成對於原告名譽權之侵害。至於
    原告主張終止聘僱契約通知所載原告於95年3 月22日寄發之
    存證信函內容對被告公司董事長有侮辱情事，以及被告公司
    認為原告於95年2 月間處理韓籍人員之工作明顯之內容，本
    院認為上開存證信函提及「董事長‧‧我不是您的玩具！您
    想玩弄到我什麼時候？」等語，以及系爭聘僱合約記載原告
    之工作內容為「負責韓籍人員管理、韓語翻譯、法務行政及
    人力資源管理相關業務」之內容，再參酌原告亦不否認於95
    年2 月知悉關於韓籍員工韓鐵與任職家電部門之Veronica發
    生不倫關係，Veronica向其夫妻勒索，並威脅殺死韓鐵之兒
    子等情並未主動告知被告公司，足可讓被告公司於95年3 月
    28日有相當理由確信其為真實，而將原告上開之行為評價為
    重大侮辱以及處理工作明顯不當，尚不得遽認被告公司以上
    開2 項事由終止系爭聘僱合約時，有侵害原告名譽之故意或
    過失，亦不能逕以被告公司主張前開2 項終止系爭聘僱合約
    之事由，嗣後經本院認定不發生終止系爭聘僱合約之效力，
    而當然認為構成對於原告之侵權行為。從而，被告公司95年
    3 月28日寄發之終止聘僱契約通知所載「無正當理由曠職」
    、「對被告公司董事長侮辱」、「處理工作明顯不當」等內
    容尚不構成對於原告名譽權之侵權行為，原告請求被告公司
    賠償非財產之損害，並無理由。
六、綜上所述，被告公司不能舉證原告於知悉韓籍員工韓鐵與任
    職家電部門之Veronica發生不倫關係，Veronica向其夫妻勒
    索，並威脅殺死韓鐵之兒子等情後，依系爭聘僱合約之約定
    有主動向被告公司報告及妥善處理之契約義務，則被告公司
    片面認定原告已無法勝任原職而於95年3 月20日表示要將原
    告由「經營支援部門」之人事工作變更為總務行政工作之調
    動，即乏依據，亦即不能認定上開調動是其經營上所必需，
    被告公司未得原告之同意而於上開調動，屬於違法之調動，
    原告可得拒絕。因此，被告公司於95年3 月28日以原告拒絕
    接受被告公司所為之調派及職務調整，不能勝任工作為由，
    依勞動基準法第11條第5 款規定，終止系爭聘僱合約，並無
    理由。另被告公司以原告於95年3 月22日寄發之電子郵件提
    及之內容對被告公司董事長有重大侮辱云云，因原告寄發上
    開存證信函，僅是對於被告公司所為調動之理由表示意見，
    要求被告公司給予足以說服原告之具體理由，不要恣意對於
    原告為不利之處理而已，並非針對被告公司董事長個人而來
    ，尚難認為原告是要以上開內容讓被告公司董事長覺得難堪
    ，且縱令被告公司董事長主觀上感到難堪，其情節亦未達被
    告公司可採取不願繼續與原告人維持契約關係之重大程度，
    因此，被告公司以原告對於被告公司董事長有重大侮辱情事
    ，於95年3 月28日依勞動基準法第12條第1 項第2 款規定，
    終止系爭聘僱合約，亦無理由。至於原告另主張有正當理由
    可自95年3 月22日下午離開後不須再到被告公司上班云云，
    因原告雖得拒絕被告公司於95年3 月20日表示要將原告由「
    經營支援部門」之人事工作變更為總務行政工作之違法調動
    ，然原告既未以此為由，主張被告公司違反勞動契約情節重
    大而於法定期間內向被告公司為終止系爭聘僱合約（勞動基
    準法第14條第1 項第6 款、第2 項參照），則原告依系爭聘
    僱合約自仍有至原職務所屬之上班地點上班之義務，而非原
    告得擅自決定不到被告公司上班。又因原告無法舉證被告公
    司在95年3 月21日下午將原告之MY SINGLE 電腦系統的ID除
    去，是表示被告公司要解雇原告之行為，縱令原告因此無法
    進入被告公司MY SINGLE 電腦系統請假或使用PDSS、SIMS、
    E-OFFICE等作業系統，仍不能免除原告依系爭聘僱契約應到
    原來上班地點上班之要求。故原告自95年3 月22日下午起，
    即未再至被告公司上班，不能認為有正當理由。因此，被告
    公司於95年3 月28日以原告無正當理由繼續於95年3 月23日
    、24日、27日曠職3 日，依勞動基準法第12條第1 項第6 款
    規定，表示自同日起終止系爭聘僱合約，自已生終止兩造間
    僱傭關係之效力。從而，原告請求確認兩造間之僱傭關係存
    在，以及請求被告公司應自95年4 月1 日起至96年7 月31日
    止，按月給付原告48,000元，均無理由。原告另主張被告公
    司於95年3 月28日寄發之終止聘僱契約通知所載「無正當理
    由曠職」、「對被告公司董事長侮辱」、「處理工作明顯不
    當」等內容為虛構等情，因被告公司終止聘僱契約通知所載
    原告無正當理由曠職3 日之內容，確屬事實，不構成對於原
    告名譽權之侵害。而被告公司以原告於95年3 月22日寄發之
    存證信函內容有侮辱被告公司董事長，以及認為原告於95年
    2 月間處理韓籍人員之工作明顯不當之部分，因上開存證信
    函所提及「董事長‧‧我不是您的玩具！您想玩弄到我什麼
    時候？」等語，以及系爭聘僱合約記載原告之工作內容為「
    負責韓籍人員管理、韓語翻譯、法務行政及人力資源管理相
    關業務」之內容，而原告亦不否認於95年2 月知悉關於韓籍
    員工韓鐵與任職家電部門之Veronica發生不倫關係，Veroni
    ca向其夫妻勒索，並威脅殺死韓鐵之兒子等情後並未主動告
    知被告公司，實可讓被告公司於95年3 月28日有相當理由確
    信其為真實，而將原告上開之行為評價為重大侮辱以及處理
    工作明顯不當，尚不得遽認被告公司以上開2 項事由終止系
    爭聘僱合約時，有侵害原告名譽之故意或過失，不能逕以被
    告公司主張前開2 項終止系爭聘僱合約之事由，嗣後經本院
    認定不發生終止勞動契約之效力，而當然認為構成對於原告
    之侵權行為。從而，被告公司於95年3 月28日寄發之終止聘
    僱契約通知所載「無正當理由曠職」、「對被告公司董事長
    侮辱」、「處理工作明顯不當」等內容尚不構成對於原告名
    譽權之侵權行為，從而，原告請求被告公司賠償非財產損害
    9,232,000 元，亦無理由，均應予駁回。又原告受敗訴判決
    ，其假執行之聲請即失所依據，應併予駁回之。
七、本件事證已臻明確，兩造其餘攻擊防禦方法及舉證，核與判
    決無影響，毋庸一一論列，併此敘明。
八、據上論結，本件原告之訴為無理由，依民事訴訟法第78條、
    第87條第1 項，判決如主文。
中　　華　　民　　國　　96　　年　　2 　　月　　7 　　日
                  民事第二庭  法  官  林政佑
以上正本證明與原本無異。
如對本判決上訴須於判決送達後20日內向本院提出上訴狀。
中　　華　　民　　國　　96　　年　　2 　　月　　12　　日
                              書記官  楊錫芬
